【裁判字號】    92,交易,1
【裁判日期】    920829
【裁判案由】    過失致死
【裁判全文】
臺灣高雄地方法院刑事判決                            九十二年度交易字第一號
    公  訴  人  臺灣高雄地方法院檢察署檢察官
    被      告  乙○○
右列被告因過失致死案件，經檢察官提起公訴（九十一年度偵字第一七五八０一九一
一六、二二五八一號），本院判決如左：
    主  文
乙○○無罪。
    理  由
一、公訴意旨略以：被告乙○○明知共同被告丙○○（通緝到案後另結）並無汽車駕
    駛執照，猶於九十一年八月十一日下午七時許，在高雄市○○路中央汽車借款公
    司高雄分公司，由乙○○擅自拿取方偉竹（業經不起訴處分確定）所有之車牌號
    碼六Ｇ—三五六六號汽車鑰匙，交由丙○○以駕駛該車。同日下午八時許，丙○
    ○駕駛該車附載乙○○沿高雄市苓雅區○○○路，由西向東方向行駛，至該路與
    金門街口時，應注意汽車行駛時，駕駛人應注意車前狀況，並隨時採取必要之安
    全措施，及行車速度，應依標誌或標線之規定，而依當時情形又無不能注意之情
    事，竟疏於注意，仍以時速七十公里之速度超速行駛，因閃避不及而撞擊騎乘車
    牌號碼ＸＱＵ—八二八號機車，沿金門街由南往北方向行駛之方啟銘，致方啟銘
    因而受有顱內出血等傷害，經送醫急救延至同月二十一日下午三時許不治死亡，
    因認被告涉犯刑法第二百七十六條之過失致死罪嫌。
二、按犯罪事實應依證據認定之，無證據不得推定其犯罪事實，刑事訴訟法第一百五
    十四條定有明文。又「認定不利於被告之事實，須依積極證據，苟積極證據不足
    為不利於被告事實之認定時，即應為有利於被告之認定，更不必有何有利之證據
    」、再「刑法上之過失，其過失行為與結果間，在客觀上有相當因果關係始得成
    立。所謂相當因果關係，係指依經驗法則，綜合行為當時所存在之一切事實，為
    客觀之事後審查，認為在一般情形下，有此環境、有此行為之同一條件，均可發
    生同一之結果者，則該條件即為發生結果之相當條件，行為與結果即有相當之因
    果關係。反之，若在一般情形下，有此同一條件存在，而依客觀之審查，認為不
    必皆發生此結果者，則該條件與結果並不相當，不過為偶然之事實而已，其行為
    顯與結果間即無相當因果關係」，最高法院分別著有三十年上字第八一六號、七
    十六年台上字第一九二號判例可資參照。
三、公訴人認被告涉犯過失致人於死罪嫌，無非係以被告明知丙○○未考領汽車駕駛
    執照，仍將汽車交其駕駛，丙○○未注意車前狀況，且超速行駛而肇事，致造成
    被害人方啟銘死亡之事實，業據被告坦承不諱，復經告訴人甲○○指訴明確，並
    有交通事故調查報告表、現場照片、相驗筆錄、相驗屍體證明書驗斷書在卷可稽
    為論據。惟訊據被告對於交付汽車鑰匙予丙○○，丙○○駕車肇事致人於死等情
    均坦承不諱，惟堅決否認有何過失致人於死犯行，辯稱：伊原不知丙○○無汽車
    駕駛執照，係事後才經丙○○告知，伊曾要丙○○慢慢開等語。經查：
（一）、被告在本院審理中雖否認交付汽車鑰匙予丙○○前，已知悉丙○○未考領駕
        駛執照之事實，惟被告在偵查中已坦承知悉丙○○未考領駕駛執之事實（見
        九十一年十一月五日偵訊筆錄），復經共同被告丙○○供明在卷（見九十一
        年九月十七日偵訊筆錄），被告所辯已無足採；參以被告與丙○○係同事，
        且共同居住一處，日夜相處，其等同事又有二部汽車，分由其他二位同事駕
        駛，被告與丙○○並未駕駛汽車等情，被告對丙○○是否有汽車駕駛執照一
        節應無不知之可能；且如共同被告丙○○確有汽車駕駛執照，以其等從事收
        取呆帳之工作性質，丙○○焉有不偶而分擔駕駛任務之理？被告所辯，核與
        事實不符，難以採信。
（二）被告雖未經汽車所有人方偉竹之同意，將汽車鑰匙交予丙○○，丙○○隨駕駛
      汽車外出而致肇事，然被告是否即應負過失致死之罪責？按犯罪行為與結果間
      須有相當因果關係存在，始能該當犯罪構成要件，被告交付汽車鑰匙之之行為
      與丙○○駕車過失撞及被害人方啟銘之機車，致使方啟銘死亡之結果，仍須具
      相當因果關係，被告之行為始該當於刑法過失致死罪之構成要件，而應負其罪
      責。查本件被告與丙○○係於九十一年八月十一日十九時許，為外出理髮，被
      告不會開車，而丙○○雖無駕照，但會開車，始趁車主方偉竹不知之機會，由
      被告擅自拿取鑰匙，自高雄市○○路、中華路附近之居住處所開車外出，於同
      日二十時許，行經高雄市○○路、金門街口時始發生車禍之事實，業經被告及
      丙○○均坦承在卷。依此，丙○○開車外出後，行駛於高雄市區道路約一小時
      後，才發生本件車禍肇事，足見，共同被告丙○○雖尚未考領自用小客車之駕
      駛執照，然顯非無駕駛汽車之技術甚明；而本件車禍肇事係因丙○○未注意車
      前狀況，超速行駛所致，已據公訴人認定在卷，則其肇事原因顯尚非丙○○不
      諳於駕駛所致，是丙○○在發生本件肇事前既已駕車行駛於市區近一小時均未
      違規或肇事，顯見其無照駕駛汽車，非必然會發生肇事之結果。換言之，本件
      車禍事故實因共同被告丙○○駕駛汽車時，一時疏於注意所致，自屬偶然之事
      實，尚難遽認被告交付汽車鑰匙之行為，與無照駕駛之丙○○駕車疏忽肇事致
      人於死之結果有何相當因果關係（最高法院八十八年台上字第一八七０號判決
      參照）。且公訴人復未舉證證明被告明知丙○○不會駕駛或駕駛技術甚為不良
      ，或於丙○○駕駛當中有何指示或指導不當等行為，可供本院審酌，是僅依公
      訴人所舉之證據，尚難令本院獲致被告行為與犯罪結果間有相當因果關係之確
      信。至被告交付鑰匙，允許無駕駛執照之共同被告丙○○駕駛汽車，係違反道
      路交通管理處罰條例之處罰規定，為行政罰之範疇，尚與刑事責任無涉。而被
      告此項違反法律規定之行為，被害人得否循民事途徑請求賠償？及被告迄未賠
      償損害等，均屬民事賠償責任問題，自不能執為認定被告應負過失致死刑責之
      依據，附此敘明。
  此外，本院復查無其他積極證據足資證明被告確有公訴意旨所指過失致死之犯行，
  既不能證明其等犯罪事實，揆諸前揭說明，自應依法諭知無罪之判決。
據上論斷，應依刑事訴訟法第三百零一條第一項前段，判決如主文。
中      華      民      國      九十二      年    八    月    二十九    日
                                  臺灣高雄地方法院交通法庭
                                      法    官  林 水 城
右正本證明與原本無異。
如不服本判決，應於判決送達後十日內，向本院提出上訴狀。
                                      書 記 官  趙 美 玲
中      華      民      國      九十二      年    八    月    二十九    日


司法院資訊處製作；財團法人民間司法改革基金會備份。
